【裁判字號】    89,訴,758
【裁判日期】    891003
【裁判案由】    妨害自由等
【裁判全文】
臺灣臺南地方法院刑事判決                          八十九年度訴字第七五八號
  公  訴  人  臺灣台南地方法院檢察署檢察官
  被      告  丙○○
              己○○
              丁○○原名康育.
右列被告因妨害自由等案件，經檢察官提起公訴（八十九年度偵字第二０七六號），
本院判決如左：
    主    文
丙○○共同以強暴方法，剝奪人之行動自由，處有期徒刑參年；又連續乘他人急迫，
貸以金錢，而取得與原本顯不相當之重利，處有期徒刑陸月，扣案本票玖張、款項借
用證壹張、空白本票壹本、空白款項借用證捌張均沒收。應執行有期徒刑參年肆月，
扣案本票玖張、款項借用證壹張、空白本票壹本、空白款項借用證捌張均沒收。
己○○共同以強暴方法，剝奪人之行動自由，累犯，處有期徒刑貳年拾月。
丁○○共同以強暴方法，剝奪人之行動自由，處有期徒刑貳年捌月。
    事    實
一、丙○○基於概括之犯意，自民國八十七年八月二十一日起至同年十一月十七日止
    ，乘甲○○急需用錢之際，以簽發本票質押暨每借新台幣（下同）二萬元，每十
    天利息三千元（並預扣利息）之方式，連續多次借貸金錢予甲○○，計甲○○共
    向丙○○借得十六萬元，丙○○則因而取得與原本顯不相當之重利。嗣丙○○為
    催討甲○○清償累積已鉅之債務，竟夥同己○○（曾犯詐欺罪經台灣高等法院台
    南分院判處有期徒刑三月確定，於八十八年一月四日執行完畢）、丁○○（原名
    康育成，後於八十九年七月三日改名為丁○○）於八十九年二月一日晚上九時許
    ，三人一起至台南縣玉井鄉○○路三五三號「美芝琳火鍋城」內，基於共同之犯
    意聯絡及行為分擔，以強暴之方法強押甲○○上車牌號碼Ｄ２─８０４９號之自
    用小客車，剝奪甲○○之行動自由，將甲○○載往台南縣、市各地兜轉，丙○○
    、己○○、丁○○三人並於車上以今晚如不交付所積欠之款項，就要將之殺害或
    賣入火坑等語恐嚇甲○○，甲○○乃先至其父乙○○家中向乙○○借錢，復簽發
    面額五十萬元之本票貳紙及五十萬元之款項借用證壹紙交付丙○○，又以電話向
    乙○○借錢。迨翌日（八十九年二月二日）凌晨一時二十分許，為警據報於台南
    縣永康市○○○路與永大路口將丙○○、己○○、丁○○三人逮捕，並於上開自
    小客車上扣得甲○○簽立交付丙○○之本票玖張、款項借用證壹張及丙○○所有
    之空白本票壹本、空白款項借用證捌張。
二、案經台南縣警察局永康分局報請台灣台南地方法院檢察署檢察官偵查起訴。
    理    由
一、訊據被告丙○○、己○○、丁○○三人均矢口否認有何剝奪行動自由之犯行，並
    均辯稱是甲○○自願上車云云，而丙○○另辯稱借錢給甲○○沒有算利息，並無
    重利犯行云云。經查，右揭犯罪事實，業據甲○○於警訊、偵查及本院審理時指
    訴綦詳，核與證人戊○○、乙○○於本院審理時證述情節相符。再查，甲○○為
    一女子，如非被迫，自不可能在晚上九時許，仍自願隨前來討債之三名被告上車
    在台南縣市各地兜轉，如非為警查獲，當夜得否回家或將發生何事，尚不得知，
    是被告三人辯稱甲○○自願與伊等上車在台南縣、市各地兜轉，顯不合情理。又
    查，甲○○被剝奪行動自由中間曾打電話向其父乙○○求救稱「今晚如無法還錢
    ，被告三人欲將之殺害或賣入火坑」乙節，不僅為甲○○指述綦詳，復核與證人
    乙○○於本院審理時證述「相片中的丙○○說的，他說我女兒跟他借十六萬元，
    今天一定要還十六萬元，我跟對方說，女兒借錢，我不知道，我沒有義務要還錢
    。對方說如果不還，就要把我女兒賣掉，後來我女兒單獨進來跟我說，事實上只
    借了八萬元，本票寫十六萬元，他們還要利息一百多萬。我女兒進來跟我說話時
    ，他們三個人都還站在門外，我就跟我女兒說要她自行負責。家中還有甲○○的
    大姐在樓上，因她腳不方便在樓上。我女兒後來被他們三人押走，約晚上十點至
    十一點時，我女兒打電話回來求救說如果今天不還錢，要賣她，或殺她：：：」
    之情節相符（見本院八十九年八月十四日訊問筆錄）。復查，以丙○○為討債而
    糾眾押走甲○○乙節觀之，丙○○與甲○○顯無特別交情，則丙○○辯稱借錢予
    甲○○不收利息云云，亦與常情不合。再查，甲○○每向丙○○借二萬元，每十
    日之利息為三千元，而丙○○在甲○○每次向其借錢時均先行預扣利息，且甲○○自八十七年間至八十九年間業已支付相當數額之利息等情，為甲○○於警訊中
    指述明確，丙○○顯已取得與原本顯不相當之利息。此外復有本票玖張、款項借
    用證壹張、空白本票壹本、空白款項借用證捌張扣案可資佐證。是被告三人所辯
    ，顯均係事後卸責之詞，不足採信。本件事證明確，被告丙○○、己○○、丁○○三人之犯行，均堪認定。
二、核被告丙○○、己○○、丁○○三人之所為，均係犯刑法第三百零二條第一項之
    罪。另查，被告三人在車上以今晚如不交付所積欠之款項就要將之殺害或賣入火
    坑等語恐嚇甲○○之脅迫方式，使甲○○先至其父乙○○家中向乙○○借錢，復
    簽面額五十萬元之本票貳紙及五十萬元之款項借用證壹紙交付丙○○，又以電話
    向乙○○借錢，被告三人係以恐嚇之方法使人為無義務之事，而使人為無義務之
    事之低度行為，應為剝奪行動自由之高度行為所吸收，不另論恐嚇罪或使人行無
    義務之事之強制罪；而公訴人於起訴書之證據並所犯法條欄內固未論及被告三人
    另犯有恐嚇罪或強制罪，但公訴人於起訴書之事實欄中有提及被告三人恐嚇之行
    為，爰附此敘明。被告丙○○、己○○、丁○○三人就上開犯行間有犯意聯絡及
    行為分擔，均為共同正犯。另查，被告丙○○乘他人急迫，貸以金錢，而取得與
    原本顯不相當之重利，核被告丙○○所為，另犯刑法第三百四十四條之重利罪；
    再被告丙○○先後數次重利犯行，時間緊接，犯罪構成要件相同，顯係基於概括
    犯意為之，應依連續犯之規定論以一罪，併依法加重其刑；而被告丙○○所犯上
    開共同剝奪行動自由及連續重利二罪間，犯意各別，罪名互異，應分論併罰。另
    被告己○○曾犯詐欺罪，經台灣高等法院台南分院判處有期徒刑三月確定，於八
    十八年一月四日執行完畢，有台灣台南地方法院檢察署刑案資料查註紀錄表及台
    灣高等法院全國前案紀錄表在卷可按，其於五年之內再犯本件有期徒刑以上之罪
    ，為累犯，應依法加重其刑。爰分別審酌被告丙○○、己○○、丁○○三人犯罪
    之動機、目的、手段、所得利益、所生危害、犯罪後之態度等一切情狀，分別量
    處如主文所示之刑，丙○○並定其應執行之刑，以資懲儆。扣案本票玖張、款項
    借用證壹張為被告丙○○所有，因重利犯罪所得之物；而空白本票壹本、空白款
    項借用證捌張，為被告丙○○所有，供重利犯罪所用之物；爰均依法宣告沒收。
三、據上論斷，應依刑事訴訟法第二百九十九條第一項前段，刑法第二十八條、第五
    十六條、第三百零二條第一項、第三百四十四條、第四十七條、第五十一條第五
    款、第三十八條第一項第二款、第三款，罰金罰鍰提高標準條例第一條前段，判
    決如主文。
中      華      民      國    八  十  九    年    十    月      三      日
            臺灣臺南地方法院刑事第一庭
                                        法  官  王  獻  楠
右正本證明與原本無異。
如不服本判決，應於判決送達後十日內，向本院提出上訴狀。
                                        書記官  陳  玉  果
中      華      民      國    八  十  九    年    十    月      三      日
附錄本案論罪科刑法條全文。
刑法第三百零二條第一項：
  私行拘禁或以其他非法方法，剝奪人之行動自由者，處五年以下有期徒刑、拘役或
  三百元以下罰金。
刑法第三百四十四條：
  乘他人急迫、輕率或無經驗，貸以金錢或其他物品，而取得與原本顯不相當之重利
  者，處一年以下有期徒刑、拘役或科或併科一千元以下罰金。


司法院資訊處製作；財團法人民間司法改革基金會備份。
